臺灣臺中地方法院小額民事判決
110年度豐小字第1323號
原      告  馨琳揚企管顧問有限公司


法定代理人  唐明良  



訴訟代理人  蔡馥琳  
            唐聕婷  

被      告  鍾孟庭  
上列當事人間請求給付電信費事件，本院於民國110年12月21日
言詞辯論終結，判決如下：
    主      文
原告之訴駁回。
訴訟費用新臺幣1,000元由原告負擔。
    事實及理由
一、原告主張：被告前向台灣大哥大股份有限公司（下稱台灣大
    哥大公司）申請租用行動電話門號0000000000，並簽定行動
    電話/第三代行動通信申請書（下稱系爭申請書），合約期
    間為期30個月，然合約期間未屆期，被告即未依約繳納款項
    ，計至106年2月1日止，尚積欠電信費新臺幣（下同）5,976
    元及補貼款（即違約金）15,747元，共計21,723元，嗣台灣
    大哥大公司於109年8月5日將上開債權全數讓與予原告，原
    告並於110年4月21日函知被告，迭經催討，被告均置之不理
    ，雖電信費部分已逾2年時效，然違約金部分應適用15年時
    效，是原告仍得就此部分請求。為此，爰依電信合約及債權
    讓與之法律關係，請求被告給付專案補貼款等語，並聲明：
    被告應給付原告15,747元，及自106年2月2日起至清償日止
    ，按年息百分之5計算之利息。
二、被告則以：本件原告請求之電信費及補貼款均已罹於時效等
    語，資為抗辯。並聲明：原告之訴駁回。
三、本院得心證之理由：
  ㈠本件原告主張被告至台灣大哥大公司辦理門號，並簽定系爭
    申請書，然合約期間未屆期，被告即未依約繳納款項，尚積
    欠電信費5,976元及補貼款15,747元，嗣台灣大哥大公司將
    上開債權讓與原告等事實，業據其提出與其所述相符之系爭
    申請書、105年12月電信費繳款通知、專案補貼款繳款通知
    書、債權讓與證明書、債權讓與通知書及中華郵政掛號郵件
    收件回執等件為證。被告除主張時效抗辯外，對於其餘部分
    並不爭執，此部分堪信為真實。
　㈡按消滅時效，自請求權可行使時起算；時效完成後，債務人
    得拒絕給付，民法第128條前段、第144條1項分別定有明文
    ；權利因時效消滅者，其效力及於從權利，同法第146條定
    有明文。前揭條文所稱之從權利，自應包括已屆期之遲延利
    息在內；又債務人於受通知時，所得對抗讓與人之事由，皆
    得以之對抗受讓人，同法第299條第1項亦定有明文。次按商
    人、製造人、手工業人所供給之商品及產物之代價請求權，
    因2年間不行使而消滅，民法第127條第8款定有明文。所謂
    「商品」，法文上雖無明確定義，然該條所定之請求權，在
    立法上均有宜速履行或應速履行之目的。又商人、製造人、
    手工業人所供給之商品及產物之代價，係指商人就其所供給
    之商品及製造人、手工業人就其所供給之產物之代價而言，
    蓋此項代價債權多發生於日常頻繁之交易，故賦與較短之時
    效期間以促從速確定（最高法院39年台上字第1155號判決意
    旨參照）。是所謂「商品」定義之範圍，應自該商品是否屬
    「日常頻繁之交易，且有促從速確定必要性」以為觀察。茲
    「電信」係指利用有線、無線，以光、電磁系統或其他科技
    產品發送、傳輸或接收符號、信號、文字、影像、聲音或其
    他性質之訊息，「電信服務」係指利用電信設備所提供之通
    信服務，電信法第2條第1款、第3款定有明文。電信公司經
    營電信業務，提供有線、無線之電信網路發送、傳輸或接收
    符號、信號、文字、影像、聲音或其他性質之訊息而向使用
    者收取對價，而現今社會無線通信業務益加蓬勃發展，使用
    至為頻繁，此類債權應有從速促其確定之必要性，應認電信
    服務為電信業者提供之商品，而電信費用則為其提供商品之
    代價，電信公司對用戶之電信費用請求權，應有民法第127
    條第8款2年短期時效之適用（臺灣高等法院暨所屬法院92年
    法律座談會民事類提案第4號審查意見及研討結果亦可資參
    照）。
　㈢再按「解釋意思表示，應探求當事人之真意，不得拘泥於所
    用之辭句，為民法第98條所規定。系爭補貼款之約款，乃係
    就甲如有違反該約款內容時，應給付乙多少款項之約定，其
    真意究係乙提供商品之代價或係雙方約定之違約金，應依個
    案事實而定。如從該條款之原因事實（例如：手機之原始價
    格與購買時受優惠之價格）、經濟目的（例如:約定補貼2萬
    元之旨如何？），及其他一切情事，加以探求，得確認系爭
    貼補款實質上確係乙提供手機之代價，即有民法第127條第8
    款規定之適用」（臺灣高等法院暨所屬法院109年法律座談
    會民事類提案第1號審查意見參照）。
　㈣經查，本件原告主張專案補貼款部分，依原告所提出之系爭
    申請書第三、提領確認欄位中，被告已於該欄位勾選「本人
    確實領取所載手機乙支或約定商品，確認外觀無瑕疵，並已
    瞭解保固內容」，而被告所領取之手機型號亦註明於系爭申
    請書「F.手機型號」欄位，另系爭申請書第十一、補貼款亦
    記載「本人若違反專案規定或提前解約(含退租、一退一租
    、銷號、降頻等)時，應依以下規定及表格支付補貼款。實
    際補貼金額則以為約時，綁約未到期之剩餘日數按比例計算
    ，計算公式：專案補貼款×(綁約剩餘日數/綁約總日數)＝實
    際應繳補貼款(四捨五入計算至整數)」等系爭申請書文義觀
    之，可知被告於申辦系爭門號專案時，已因領取該專案搭配
    之手機，故如於合約期間起始日前取消續約等者，應賠償全
    額專案補貼款；如於合約期間提前終止或被銷號者，即應依
    合約期間剩餘比例乘以專案補貼款之計算方式給付補償金。
　㈤自現今社會電信商業發展之現象以觀，電信業者因競爭下所
    發展之商業模式，多以約定一定期間向消費者「綁約」提供
    上開服務，並提供因「綁約」而得減免每月電信費，抑或得
    免費取得專案手機所有權或得以優惠價格取得專案手機之所
    有權。就此，電信業者亦多約定，倘消費者於約定一定期間
    內解約，則消費者必須支付電信業者以「固定金額」乘以「
    約定期間剩餘天數」為比例之「補貼款」，是自對消費者保
    障及契約合理解釋之角度以觀，該「補貼款」實際係屬消費
    者補貼電信業者因消費者「綁約」而取得上開每月電信費之
    優惠價格，與消費者若「未綁約」而每月支付電信費兩者間
    之差額，核其差額（即「補貼款」）之性質，仍屬電信業者
    販售「電信服務」或「手機所有權」等「商品」之代價，此
    自與約定違釣金係為懲罰違約者，抑或作為因債務不履行所
    生損害總額預定之性質，顯有不同。本院審酌系爭申請書上
    開條款之原因事實為專案補貼款係被告申辦門號時向台灣大
    哥大公司綁約一定期間，而取得購入手機之優惠價差，即專
    案補貼款等同於手機優惠價差之情形，復台灣大哥大公司追
    回專案補貼款之經濟目的即補足當初手機商品之價金，減免
    當初所給予之優惠等情事，認專案補貼款實質上應屬台灣大
    哥大公司販售手機商品之代價，非屬違約金，應有民法第12
    7條第8款短期時效之適用。
　㈥綜上，本件原告繼受前手台灣大哥大公司上述補貼款之金錢
    債權，其消滅時效仍為2年。原告主張僅電信費罹於時效，
    補貼款仍適用15年時效期間，容有誤會。是以，系爭補貼款
    至遲於繳款期限日105年12月21日（見司促卷第39頁）即已
    發生，則原告遲至110年7月27日始具狀向本院聲請核發支付
    命令，有本院收件章在卷可稽（見司促卷第5頁），顯已逾2
    年之時效期間，是被告主張原告就系爭補貼款之請求權已罹
    於時效而消滅，並拒絕給付，即屬有據。
四、從而，原告依電信合約及債權讓與之法律關係，請求被告給
    付原告15,747元，及自106年2月2日起至清償日止，按年息
    百分之5計算之利息，為無理由，應予駁回。　　
五、本件事證已臻明確，兩造其餘攻擊防禦方法及所舉證據，經
    審酌結果，與本件判決結論均無影響，爰不一一論述，附此
    敘明。
六、訴訟費用負擔之依據：民事訴訟法第436條之19第1項、第78
    條。
中　　華　　民　　國　　110 　年　　12　　月　　30　　日
                  豐原簡易庭    法  官  廖弼妍
如不服本判決，應於送達後20日內，以判決違背法令為理由，向
本院提出上訴狀並表明上訴理由（上訴理由應表明一、原判決所
違背之法令及其具體內容；二、依訴訟資料可認為原判決有違背
法令之具體事實），如於本判決宣示後送達前提起上訴者，應於
判決送達後20日內補提上訴理由書（須附繕本）。如委任律師提
起上訴者，應一併繳納上訴審裁判費。
以上為正本係照原本作成。
中　　華　　民　　國　　110 　年　　12　　月　　30　　日
                                書記官  陳貴卿